臺灣臺北地方法院民事判決　　　　　　94年度重訴字第1010號
原　　　告　丙○○○
訴訟代理人　甲○○
被　　　告　乙○○
訴訟代理人　鄭洋一律師
複代理人　　曾紀穎律師
上列當事人間請求返還借款等事件，本院於民國94年12月1 日辯
論終結，判決如下：
    主  文
原告之訴駁回。
訴訟費用由原告負擔。
    事實及理由
一、原告起訴主張：被告於民國88年7 月間以週轉為由向原告借
    款新臺幣（下同）600 萬元，借款期間為1 年，約定利息按
    月息1.8%，並依約按月給付108,000 元，共分11個月償還，
    被告簽發面額600 萬元、發票日89年7 月12日、付款人臺北
    市第一信用合作社長安分社（下稱北一信長安分社）、票據
    號碼GO00 00000之支票（下稱系爭支票）一紙，交付原告作
    為擔保，詎料原告於89年7 月12日經提示不獲付款，爰依民
    法第474 、478 條消費借貸之規定，請求被告返還上開借款
    。並聲明：被告應給付原告600 萬元，及自89年7 月13日起
    至清償日止按年息5%計算之利息。
二、被告辯稱：
（一）兩造並無借貸關係，係被告與訴外人張萬利間始存有借貸
      關係，張萬利並擅自取用系爭600 萬元支票，又原告於系
      爭支票退票後，並未找被告處理，而與訴外人張志平、張
      勤於90年1 月16日簽立之協議書（因張萬利出國後，家中
      事務包括張萬利之債務均由被告之兄弟負責）。被告應父
      親張萬利要求，在北一信長安分社開立支存帳戶後，支票
      、印章即交由張萬利及母親保管，父母親於使用前均會知
      會被告，惟系爭借款一事，被告事先並不知情，故該支票
      、利息支票如何使用，被告並未知悉。
（二）被告既否認兩造之借貸關係，原告自應就兩造借貸關係存
      在負舉證責任，或現金交付則應有簽收收據，或匯款匯入
      則應有匯款單，惟原告仍無法提出相關證據以實其說。至
    並聲明：原告之訴駁回。
三、查原告主張其執有被告所開立之系爭支票，詎屆期竟遭退票
    ，被告開立面額為108,000 元之支票11紙，該11紙支票業已
    兌現等情，為被告所不爭執，且有原告所提出之支票、退票
    理由單、華泰商業銀行建成分行存摺客戶資料明細表、代收
    票據送件簿等件影本為證，復經本院調取有限責任臺北市第
    一信用合作社長安分社支票影本在卷足憑，自足信為實在。
四、原告主張被告向其借款600 萬元，並開立11紙支票作為支付
    利息之用等語，為被告所否認，辯稱：被告應張萬利要求，
    在北一信長安分社開立支存帳戶後，支票、印章即交由張萬
    利及母親保管，父母親於使用前均會知會被告，惟系爭借款
    一事，被告事先並不知情，故該支票、利息支票如何使用，
    被告並未知悉等語，是本件主要爭點在於系爭借款是否存在
    於兩造間。按當事人主張有利於己之事實者，就其事實有舉
    證之責任。民事訴訟法第277 條著有明文。又票據固為無因
    證券，票據債務人不得以自己與發票人或執票人前手間所存
    在之抗辯事由對抗執票人。然發票人究非不得以自己與執票
    人間所存之抗辯事由對抗執票人，此觀票據法第13條前段之
    反面解釋即明。又執票人行使票據上之權利，原則就其如何
    取得該票據之原因事實，毋庸負舉證之責。然發票人一旦提
    出其基礎原因關係（如消費借貸）不存在之對人抗辯，執票
    人自應就該基礎原因關係存在之積極事實負舉證之責任，
    本件被告對系爭支票真正固不爭執，惟否認兩造間有金錢借
    貸關係，依前開說明，自應由原告對兩造間有金錢借貸之合
    意及交付金錢負舉證之責任。查，被告主張原告與張志平、
    張勤於90年1 月16日立協議書約定：「茲為確認乙方（張志
    平、張勤）向甲方（原告）借款債務等相關事宜，協議訂立
    契約條款如下：一、借款本金：經甲乙雙方結算，乙方承認
    於簽訂本協議書時，尚積欠甲方借款本金600 萬元，並無異
    議。．．．」（本院卷第7 頁），有被告所提出之協議書影
    本為證，原告對該協議書之真正並不爭執，堪認該協議書確
    屬真正。系爭借款若確為被告向原告所借，則原告何以復與
    被告之兄弟張志平、張勤簽立前開協議書，而確認借款金額
    。至證人即原告之女盧依瑩雖到庭證稱：伊曾到被告之父張
    萬利所開立之大成補習班向被告所收取支票，每次原告叫伊
    收600 萬元之利息，會先知會被告，要伊前去大成補習班收
    108,000 元之利息，伊已去過好幾次，被告給伊支票，該支
    票上金額是以機器押的，不是手寫的，且是被告在那邊直接
    作給伊的等語（本院卷第68頁）。惟證人盧依瑩為原告之女
    ，其間利害相關，所證容有偏頗，自難逕予採信。此外，原
    告復不能證明兩造間有金錢借貸之合意及交付金錢之事實，
    則原告主張兩造間有消費借貸關係一節，自屬無據。
五、原告依據借款返還請求權提起本訴，請求被告給付600 萬元
    ，及自89年7 月13日起至清償日止，按年息5%計算之利息，
    為無理由，應予駁回。
六、據上論結，原告之訴為無理由，依民事訴訟法第78條，判決
    如主文。
中　　華　　民　　國　　94　　年　　12　　月　　15　　日
                      民事第二庭  法  官  蔡政哲
上為正本係照原本作成。
如對本判決不服，應於送達後20日內，向本院提出上訴狀。
中　　華　　民　　國　　94　　年　　12　　月　　15　　日
                                  書記官  柯月英
